【裁判字號】    98,訴,4235
【裁判日期】    990211
【裁判案由】    偽造文書
【裁判全文】
臺灣板橋地方法院刑事判決              98年度訴字第4235號
公  訴  人  臺灣板橋地方法院檢察署檢察官
被      告  乙○○
上列被告因偽造文書案件，經檢察官提起公訴（98年度偵緝字第
2626號），被告於準備程序中就被訴事實為有罪之陳述，經告知
簡式審判程序之旨，並聽取當事人之意見後，本院合議庭裁定由
受命法官獨任進行簡式審判程序，並判決如下：
    主      文
乙○○共同行使偽造私文書，足以生損害於公眾及他人，累犯，
處有期徒刑肆月，如易科罰金，以新臺幣壹仟元折算壹日。
如附表所示偽造之印文、署押及扣案偽造之「甲○○」印章壹枚
及偽造之「甲○○」之國民身分證、全民健康保險卡各壹紙（均
含其上之相片各壹枚）均沒收。
    事實及理由
一、本件犯罪事實及證據，除(一)前科事實補充「乙○○：於民
    國94年間，因竊盜案件，經臺灣臺中地方法院以94年度中簡
    上字第133 號判決判處有期徒刑11月確定；於95年間，又
    因竊盜案件，經同法院以95年度易字第307 號判決判處有期
    徒刑1 年2 月確定；於同年間，因偽造文書案件，經同法
    院以95年度易字第1617號判決判處有期徒刑10月確定；上開
    、所示之二罪刑，復經同法院以96年度聲減字第687 號
    裁定減為有期徒刑7 月、5 月，應執行有期徒刑11月確定，
    再連同前開所示之罪刑，送監接續執行於96年6 月26日縮
    刑期滿執行完畢；(二)補充及更正犯罪事實：「乙○○係與真
    實姓名年籍不詳之成年男子共同基於意圖供冒用身分使用，
    而偽造國民身分證及偽造特種文書、私文書而行使之犯意聯
    絡，於98年2 月11日，由乙○○將其自身之相片交予該成年
    男子，推由該成年男子以乙○○之相片偽造「甲○○」名義
    之國民身分證及全民健保卡各1 紙，足以生損害於甲○○、
    戶政機關對於國民身分證、中央健康保險局對全民健康保險
    管理之正確性」；(三)補充證據：「被告乙○○於本院訊問時
    之自白」外，均引用如附件檢察官起訴書之記載。
二、核被告所為，係犯戶籍法第75條第2 項、第1 項之行使偽造
    國民身分證罪、刑法第216 條、第212 條之行使偽造特種文
    書罪及刑法第216 條、第210 條之行使偽造私文書罪。檢察
    官雖認被告偽造國民身分證以行使之犯行，係犯刑法第216
    條、第212 條之行使偽造特種文書罪，然戶籍法第75條已於
    97年5 月28日增設行使偽造國民身分證罪，此部分自應依戶
    籍法論處，惟其基本社會事實同一，復經本院當庭告知被告
    變更後之罪名，爰就此部分依法變更起訴法條為戶籍法第75
    條第2 項、第1 項之行使偽造國民身分證罪。被告與真實姓
    名年籍不詳之成年男子間，就上開犯行，有犯意聯絡及行為
    分擔，為共同正犯。被告於如附表所示之私文書上，偽造「
    甲○○」之署押及印文，該多次偽造署押及印文之行為之獨
    立性極為薄弱，依一般社會觀念難以強行分離，顯均係基於
    單一犯意接續所為，侵害同一法益，皆為接續犯；又被告偽
    造署押及印文之行為，乃偽造私文書之部分行為；其偽造國
    民身分證、特種文書及私文書後，復持以行使，偽造國民身
    分證、特種文書及私文書之低度行為應為行使之高度行為所
    吸收，均不另論罪。被告所犯前開三罪，係以一行為而觸犯
    二罪名，為想像競合犯，應依刑法第55條之規定，從一重之
    行使偽造私文書罪處斷。被告有如前開一之(一)所補充之犯罪
    科刑及執行情形，有臺灣高等法院被告前案紀錄表在卷可稽
    ，其於上開有期徒刑執行完畢後5 年內，故意再犯本案有期
    徒刑以上之罪，為累犯，應依刑法第47條第1 項之規定，加
    重其刑。爰審酌被告僅因積欠債務，即受人指使擅持偽造之
    身分證件申辦銀行帳戶，對於金融秩序及社會治安影響重大
    ，惟兼衡其犯罪之動機、目的、手段，及犯後坦承犯行之態
    度等一切情狀，量處如主文所示之刑，並諭知易科罰金之折
    算標準，以資懲儆。
三、如附表所示之署押及扣案偽造之「甲○○」印章1 枚，均係
    偽造之署押及印章，不問屬於被告與否，均應依刑法第219
    條規定宣告沒收。扣案偽造「甲○○」名義之國民身分證、
    健保卡各1 張（均內含被告照片1 張），係被告所有而供本
    案犯罪所用之物，業據其供明在卷，併依刑法第38條第1 項
    第2 款之規定，宣告沒收。至上開署押所屬之私文書本身，
    皆已因行使，而非屬被告所有之物，故不予宣告沒收。至同
    案被告羅雋部分，由本院另行審結，附此敘明。
四、依刑事訴訟法第273 條之1 第1 項、299 條第1 項前段、第
    300 條、第310 條之2 、第454 條第2 項，戶籍法第75條第
    2 項、第1 項，刑法第28條、第216 條、第212 條、第210
    條、第55條、第41條第1 項前段、第219 條、第38條第1 項
    第2 款，刑法施行法第1 條之1 第1 項、第2 項前段，判決
    如主文。
五、如不服本判決應於收受判決後10日內向本院提出上訴書狀，
    並應敘述具體理由。其未敘述上訴理由者，應於上訴期間屆
    滿後20日內向本院補提理由書（均須按他造當事人之人數附
    繕本）「切勿逕送上級法院」。
本案經檢察官高智美到庭執行職務。
中    華    民    國    99    年    2     月    11    日
                  刑事第十九庭  法  官  鄧雅心
以上正本證明與原本無異。
                                書記官  王小芬
中    華    民    國    99    年    2     月    11    日
附錄本案論罪科刑法條：
戶籍法第七十五條：
意圖供冒用身分使用，而偽造、變造國民身分證，足以生損害於
公眾或他人者，處五年以下有期徒刑、拘役或科或併科新臺幣五
十萬元以下罰金。行使前項偽造、變造之國民身分證者，亦同。
將國民身分證交付他人，以供冒名使用，或冒用身分而使用他人
交付或遺失之國民身分證，足以生損害於公眾或他人者，處三年
以下有期徒刑、拘役或科或併科新臺幣三十萬元以下罰金。
中華民國刑法第二百十條
造、變造私文書，足以生損害於公眾或他人者，處五年以下有期
徒刑。
中華民國刑法第二百十二條
偽造、變造護照、旅券、免許證、特許證及關於品行、能力服務
或其他相類之證書、介紹書，足以生損害於公眾或他人者，處一
年以下有期徒刑、拘役或三百元以下罰金。
中華民國刑法第二百十六條
行使第二百十條至第二百十五條之文書者，依偽造、變造文書或
登載不實事項或使登載不實事項之規定處斷。
附表：
┌──┬──────────┬──────────────┬───────┐
│編號│  文  件  名  稱    │  偽 造 之 署 押            │  卷  頁      │
├──┼──────────┼──────────────┼───────┤
│ 1. │陽信商業銀行存摺存款│戶名欄上偽造「甲○○」之署│98年度偵字第55│
│    │印鑑卡（暨開戶申請書│  押及印文各1 枚。          │89號偵查卷第26│
│    │）                  │留存印鑑欄上偽造「甲○○」│頁            │
│    │                    │  之印文1 枚。              │              │
│    │                    │背面戶籍地址欄上偽造「朱彥│              │
│    │                    │  澔」之印文2 枚。          │              │
├──┼──────────┼──────────────┼───────┤
│ 2. │陽信商業銀行存款相關│申請人欄上偽造「甲○○」之│同上偵查卷第27│
│    │業務申請暨約定書    │  署押及印文各1 枚。        │至29頁        │
│    │                    │立書人欄上偽造「甲○○」之│              │
│    │                    │  署押及印文各1 枚。        │              │
│    │                    │申請人（即存款戶）欄上偽造│              │
│    │                    │  「甲○○」之署押及印文各1 │              │
│    │                    │  枚。                      │              │
│    │                    │申請人（即存款戶）欄上偽造│              │
│    │                    │  「甲○○」之署押及印文各1 │              │
│    │                    │  枚。                      │              │
└──┴──────────┴──────────────┴───────┘
附件（起訴書）：

司法院資訊處製作；財團法人民間司法改革基金會備份。
